臺灣臺北地方法院刑事判決　　　　　　　94年度交易字第12號
公　訴　人　臺灣臺北地方法院檢察署檢察官
被　　　告　甲○○
上列被告因公共危險案件，經檢察官提起公訴（93年度偵字第19
458號），嗣於本院準備程序中，被告就被訴事實為有罪之陳述
，經本院合議庭認為適當後，裁定由受命法官獨任依簡式審判程
序審理，判決如下：
    主      文
甲○○服用酒類，不能安全駕駛動力交通工具而駕駛，處有期徒
刑陸月，如易科罰金，以佰元折算壹日。
    事      實
一、甲○○前於民國90至92年間，四度因公共危險案件，分別經
    本院臺北簡易庭以90年度北交簡字第2393號、91年度北交簡
    字第2211號、第2746號、第2964號各判處罰金一萬五千銀元
    、二萬銀元、二萬二千銀元及拘役五十日確定。詎甲○○仍
    不知悔改，於93年10月31日15時許，與友人在臺北縣五股鄉
    某處飲用保力達B等酒類飲料後，已達反應變慢、感覺降低
    而不能安全駕駛動力交通工具之程度，竟仍騎乘車牌號碼SH
    7─016號輕型機車前往萬華地區尋訪友人，嗣於同日15時49
    分許，為警在臺北市○○區○○路、康定路口攔檢查獲，並
    測得其呼氣所含酒精濃度達每公升0.66毫克，始悉上情。
二、案經臺北市政府警察局萬華分局報請臺灣臺北地方法院檢察
    署檢察官偵查起訴，嗣於本院準備程序中，甲○○就被訴事
    實為有罪之陳述，本院改依簡式審判程序審理。
    理      由
一、訊據被告甲○○對於在前開時、地服用酒類後，駕駛上揭車
    輛為警查獲，經測試其呼氣所含酒精濃度達每公升0.66毫克
    等事實坦承不諱，並有吐氣酒精濃度測定單據、臺北市政府
    警察局舉發違反道路交通管理事件通知單、刑法第185條之3
    案件測試觀察紀錄表、生理平衡檢測表在卷可稽（見偵查卷
    第7至9頁）。按人體之呼氣酒精濃度達每公升0.25毫克時，
    將有輕度協調功能降低之症狀，呼氣酒精濃度達每公升0.5
    毫克時，則有反應較慢、感覺降低及影響駕駛之情形，此有
    行政院國軍退除役官兵輔導委員會臺北榮民總醫院88年8月5
    日（88）北總內字第26868號函附卷可稽（見本院卷），查
    被告為警查獲後，經測試其呼氣酒精濃度高達0.66毫克，揆
    諸上開說明，顯已產生反應較慢、感覺降低及影響駕駛之症
    狀，參以被告為警查獲後警方對其觀察製作之測試觀察紀錄
    表，亦記載被告當時有蛇行、車身搖擺不定等操控力欠佳情
    形，其於生理平衡表「劃圈圈」項目所劃線條亦有與邊線接
    觸之現象，足見依被告當時飲酒後之狀態顯然無法正常駕駛
    ，而已達不能安全駕駛動力交通工具之程度甚明；況本罪係
    屬抽象危險犯之規定，立法意旨在於處罰酒後駕車之危險行
    為，亦不以確實發生實害為要件。本件事證明確，被告服用
    酒類不能安全駕駛動力交通工具而駕駛之犯行，堪以認定。
    被告雖於本院審理時陳稱伊持續在振興醫院接受戒酒治療等
    語，並提出財團法人振興復健醫學中心診斷證明書一紙為憑
    ，該診斷證明書記載被告經診斷患有「酒精性精神病」，惟
    查酒精性精神病係屬因酒精而誘發之一種疾患，本件被告應
    受處罰者為其酒後駕駛動力交通工具之行為，其駕駛動力交
    通工具之作為已難認係肇因於其先前之飲酒行為，或有何受
    制於其長期酗酒事實之現象；況依被告為警攔檢查獲後，對
    於員警詢問關於飲酒之時間、地點、經過均能詳細陳述，其
    於本院審理時對於受訊問題，亦皆能理解對答而與一般常人
    無異，足見本件尚無因精神狀態而影響被告責任能力之情形
    ，爰予敘明。
二、核被告所為，係犯刑法第185 條之3 之服用酒類不能安全駕
    駛動力交通工具而駕駛罪。爰審酌被告前已有如事實欄所示
    之四次服用酒類不能安全駕駛動力交通工具而駕駛之行為，
    有臺灣高等法院被告全國前案紀錄表在卷可稽，雖不構成累
    犯，然其一再酒後駕車，足見自制力與法治觀念明顯不足，
    甚且漠視他人生命財產安全，本件測得之酒精呼氣濃度達每
    公升0.66毫克，情節非輕，惟犯後坦承犯行、態度良好等一
    切情狀，並參酌公訴人求處有期徒刑八月，依被告之行為情
    節及可非難之程度，尚嫌稍重等情，量處有期徒刑六月，並
    諭知易科罰金之折算標準，以資儆懲。
三、至於公訴人論告時雖以被告為警查獲時所駕駛之車牌號碼SH
    7─016號輕型機車為被告所有供本件犯罪所用之物，為此聲
    請依法沒收等語（見本院審判筆錄）。惟按刑罰法令關於沒
    收之規定，可分為「義務沒收」與「職權沒收」，前者係指
    法律規定與犯人及犯罪有關之物品應予沒收，且有主刑存在
    時，法院即有依法宣告沒收之義務而無斟酌餘地；後者則係
    法律規定與犯人及犯罪有關之物品得為沒收時，法院於宣告
    主刑時，仍得依職權斟酌決定是否宣告沒收。本件被告為警
    查獲時所騎乘之前揭輕型機車雖屬被告所有，有車籍作業查
    詢資料一紙在卷可稽，惟按刑法第185條之3之罪係屬抽象危
    險犯之規定，所處罰者乃行為人飲用酒類達於不能安全駕駛
    之程度而仍駕駛之危險行為，雖該罪之成立雖須輔以某種動
    力交通工具，然行為人未必有以該交通工具供其犯罪所用之
    意思，自難認被告為警查獲時所騎乘之上開機車係屬供被告
    犯罪所用之物；復斟酌該機車僅屬一般人平日經濟生活所使
    用之交通工具，本於刑罰目的之考量，本院認尚不適於宣告
    沒收，爰不諭知沒收，併予敘明。
四、據上論斷，應依刑事訴訟法第273條之1第1項、第299條第1
    項前段，刑法第185條之3、第41條第1項前段，罰金罰鍰提
    高標準條例第2條，判決如主文。
本案經檢察官詹喬偉到庭執行職務
中　　華　　民　　國　　94　　年　　2 　　月　　24　　日
　　　　　　　　　交通法庭   法　官　林庚棟
以上正本證明與原本無異。
如不服本判決，應於判決送達後10日內，向本院提出上訴狀。
　　　　　　　　　　　　　　 書記官　殷玉芬
中　　華　　民　　國　　94　　年　　2　　月　　 25　　日
附錄本案論罪科刑法條全文
中華民國刑法第185條之3：
服用毒品、麻醉藥品、酒類或其他相類之物，不能安全駕駛動力
交通工具而駕駛者，處一年以下有期徒刑、拘役或三萬元以下罰
金。
